【裁判字號】    92,上訴,292
【裁判日期】    920430
【裁判案由】    違反槍砲彈藥刀械管制條例
【裁判全文】
臺灣高等法院臺南分院刑事判決              九十二年度上訴字第二九二號   Ｃ
      上  訴  人
      即  被  告  甲  ○  ○
      選任辯護人  張  文  嘉
右上訴人因違反槍砲彈藥刀械管制條例案件，不服中華民國九十二年二月十一日臺灣
台南地方法院九十年度訴字第一五三二號第一審判決（起訴案號：臺灣台南地方法院
檢察署九十年度偵字第一三二五六號），提起上訴，本院判決如左：
      主      文
上訴駁回。
      事      實
一、甲○○（未經許可製造武士刀部分，經原審判決無罪確定）於民國（下同）九十
    年四至五間，在台南市小北夜市旁「華山模型店」，以每支手槍新台幣（下同）
    五千元至六千元代價，連續向袁光德購買附表一編號01至04所示玩具手槍，每支
    手槍並附贈十六顆彈殼及底火若干。購入後，甲○○未經許可，基於製造手槍概
    括犯意，於九十年四至五月間，在台南縣新化鎮○○路六九八號之三住處，連續
    以電鑽車通金屬槍管及轉輪彈倉內阻鐵方式，製成附表一所示可發射金屬子彈，
    具有殺傷力槍枝四支。
二、甲○○復另行起意，於九十年五月間，基於製造子彈概括犯意，向從事銅製看板
    不知情友人，索得金屬銅塊，在上開住處，將彈殼打開，裝進底火，再裝上磨製
    成彈頭銅塊，連續製造附表二編號01至03所示具有殺傷力子彈五顆（原判決誤為
    八顆）。嗣於九十年十一月十七日下午二時卅分許，經警在甲○○上開住處查獲
    ，扣得附表一所示具有殺傷力手槍四支及附表二編號01至03所示具有殺傷力子彈
    五顆，暨甲○○所有供車通槍管用電鑽一台。
三、案經台南市警察局第五分局報請台灣台南地方法院檢察署檢察官偵查起訴。
      理      由
一、訊據上訴人即被告甲○○供承於右揭時地，購買玩具手槍，以電鑽除去阻鐵；另
    將底火及銅塊裝入彈殼上等情。然否認有製造附表一、二所示具殺傷力槍、彈犯
    行，辯稱：伊購買附表一所示手槍，僅係供觀賞，所以車通槍管，及另將彈殼裝
    置底火、銅塊，純係為增加槍枝真實感，並無製造具殺傷力槍彈犯意云云。惟查
    ：
  (一)【手槍部分】
  1.查被告於右揭時地，購買附表一所示玩具手槍，以電鑽車通金屬槍管及轉輪彈倉
    內阻鐵，製成可發射金屬子彈之具殺傷力槍枝等情，已據被告於偵審中供承：伊
    購買附表一所示四支手槍後，在家中三樓房間，先以電鑽打通槍管，再於九十年
    五月間，於家中附近空地試射等語（詳偵查卷廿八、廿九頁、原審卷廿四、二二
    三、二七七頁、本院上訴卷卅九、四二頁），並經出售附表一所示手槍袁光德於
    原審供稱：伊出售玩具手槍，槍管及轉輪均有阻鐵，並無法發射子彈，僅能產生
    聲光效果，然扣案手槍槍管及轉輪，均遭打通，阻鐵已被取走等語（詳原審卷一
    ○九至一一○頁）。此外復有扣案電鑽一台及附表一所示手槍四支，暨現場照片
    三紙在案可佐（詳警卷廿一、廿二頁、偵查卷十八、廿頁）。是附表一所示四支
    手槍，為被告所製造，應堪認定。
  2.又商人袁光德於原審提出與附表一所示扣案同類型玩具手槍三支（附表一編號04
    所示類型玩具手槍已停售，無法提出），經原審勘驗後發現，袁光德提出玩具手
    槍槍管內，均有寬約○‧三至○‧五公分阻鐵，橫阻於槍管中，使子彈無法通過
    ，有勘驗筆錄在卷可憑（詳原審卷一○九頁）。由此可見，被告向商人袁光德購
    買附表一所示玩具手槍，其槍管或轉輪內，原本均有阻鐵存在，使其無法發射子
    彈，係經被告以電鑽除去，並車通槍管後，將原不具殺傷力玩具手槍，製造為可
    發射子彈具殺傷力手槍，殆可確認。另按槍砲彈藥刀械管制條例第十一條第一項
    未經許可，製造具有殺傷力手槍，係以行為人將原不具殺傷力物品，加工、製造
    成具有殺傷力手槍為已足，不以槍支零件及本體均由行為人鑄造、組裝為必要。
    縱使行為人僅將槍管內阻鐵除去，然此舉已足以使玩具手槍性能，發生質變，且
    使原無法發射子彈玩具手槍，轉變成可發射金屬子彈，並成為具有殺傷力手槍。
    則被告辯稱：其購得玩具手槍，本即具殺傷力，其未鑄造槍管，更無製造具殺傷
    力手槍云云，所辯與事實不符，要非可採。
  3.附表一編號01、02、04所示手槍部分
    查被告製造附表一所示手槍四支，經原審函請內政部警政署刑事警察局（下稱刑
    事警察局）試射鑑定結果，其中附表一編號01、02、04所示手槍，其鋼珠速度、
    動能及單位面積動能，如附表一所示，依序為35m/sec、55.76焦耳、179.22焦耳
    ，175m/sec、13.48焦耳、47.66焦耳，298m/sec、55.76焦耳、100.90.焦耳，此
    有刑事警察局九十一年八月十六日刑鑑字第○九一○二○一九七二號函在卷可稽
    （詳原審卷一九五頁）。此外上開附表一所示手槍三支，均具殺傷力，亦有刑事
    警察局九十年十一月十七日刑鑑字第二一六八九五號鑑驗通知書在卷可佐（詳警
    卷廿三頁）。又附表一上開三支手槍，其機械性能，均屬良好，亦經法務部調查
    局於九十一年二月廿七日，以調科參字00000000000號鑑定通知書鑑
    定在案（原審卷五二頁）。另關於殺傷力標準，係以在最具威力適當距離內，以
    彈丸可以穿入人體皮肉層動能為基準。該殺傷力標準，係屬客觀事實，與刑法上
    殺人、重傷、傷害等涉及行為人主觀犯意無關，經司法院秘書長於八十一年六月
    十一日，以秘台廳(二)字第○六九八五號函釋在案（詳原審卷一七三頁）。至有關
    殺傷力相關數據，依(1)美國軍醫總署定義：彈丸撞擊動能達五八呎磅（約七八‧
    六焦耳），即足以使人喪失戰鬥能力。(2)刑事警察局對活豬做射擊測試結果，認
    彈丸單位面積動能，如達每平方公尺廿四焦耳，即足以穿入豬隻皮肉層。(3)依日
    本科學警察研究所研究結果，如彈丸單位面積動能，達每平方公尺廿焦耳，則足
    以穿入人體皮肉層等情，亦經刑事警察局於八十九年五月廿三日以八九刑鑑字第
    五九三○四號函附紀錄表乙份在卷可憑（詳原審卷一七三頁）。查本件附表一編
    號01、02、04所示手槍，經刑事警察局以「試射法」鑑驗結果，其單位面積動能
    ，每平方公尺焦耳數，依序分別達一七九‧二二焦耳、四七‧六六焦耳、一○○
    ‧九焦耳，均已逾上開美日二國槍枝殺傷力標準。是客觀上，顯均足以穿入人體
    皮肉層。依上說明附表一編號01、02、04所示手槍，應均具殺傷力，堪以認定。
  4.附表一編號03所示手槍部分
    查附表一編號03所示手槍，因刑事警察局欠缺適用子彈，未能試射，經該局以「
    性能檢驗法」鑑定，發現該手槍，係由金屬材質製成遊戲類槍枝，去除槍管及轉
    輪彈倉內阻鐵，所改造而成，機械性能良好，可擊發適用子彈，認具殺傷力，有
    刑事警察局九十一年八月十六日刑鑑字第○九一○二○一九七二號函在卷可憑（
    詳原審卷五二頁）。又該手槍經調查局為槍械鑑識，亦認為該手槍，係「由金屬
    材質製成遊戲類袖珍型轉輪手槍，去除轉輪各彈倉內阻鐵改造而成，機械性能良
    好」等情，有調查局九十一年二月廿七日調科參字第00000000000號
    鑑定通知書在卷可憑（詳原審卷一九五頁）。準此，附表一編號03所示手槍，雖
    未經試射，然該手槍既經二個專業機構，以「性能檢驗法」鑑驗結果，均認為具
    有殺傷力。則附表一編號03所示手槍，具有殺傷力，亦堪確認。
  5.至辯護人稱：商人袁光德於九十一年三月十二日，在台南地院九十年度訴字第一
    四四六號案件供稱，其店內模型槍，均屬塑膠槍管，伊店內模型槍目錄中BB槍，
    雖槍身外殼為金屬，然槍管為塑膠材質，即使將阻鐵去除，仍無法發射子彈，若
    執意發射子彈，將會發生膛炸，與袁光德在本件供稱，其販售手槍有金屬材質有
    間，足見商人袁光德所販售玩具手槍，本即具有殺傷力云云（詳本院卷六四至六
    七頁）。然被告係於九十年四至五月間，向商人袁光德購買附表一所示手槍，與
    商人袁光德於九十一年三月十二日，在原審九十年訴字第一四四六號案件證述時
    間，二者相距近一年，商人袁光德是否在被告所指購買時間，即九十年五月後，
    仍繼續販售本件改造前玩具手槍，即有可疑。又商人袁光德在九十年訴字第一四
    四六號案件供詞，係依該案事實，所為陳述，而該案行為人購槍時間為八十三年
    （詳本院上訴卷六八頁所附判決正本），與本件係在九十年四至五月間所購買，
    在時間上，二者相距長達七年，其證詞與本案有所出入，自屬當然，自不得執此
    ，而作有利被告之認定，併此說明。
  (二)【子彈部分】
  1.被告於原審及本院均供承：扣案彈殼，是伊購買槍枝時，商家所附贈，而商家所
    附贈彈殼，並無彈頭，而係伊向從事銅製看板友人，取得剩餘金屬銅塊，將附贈
    彈殼，改成銅塊彈頭，再裝進底火等語（詳原審卷二二三、二四八頁，本院上訴
    卷四一、四二頁），並有扣案彈殼六十三發，底火一大包，及附表二所示子彈十
    七發在案可憑（詳偵查卷廿頁）。被告該部分自白，核與事實相符，堪以採信。
    是商家出售時所附贈彈殼，應原為不具彈頭及底火之彈殼。扣案查獲附表二編號
    01、02、03所示具有殺傷力之子彈五顆，應係經被告裝上銅製彈頭及底火後，始
    成為具有殺傷力子彈之事實，堪可確認。
  2.次按子彈因其內部火藥，以手槍擊發，將彈殼前端彈頭射出，使彈頭穿透人體皮
    肉層，即具殺傷力。附表二所示扣案十七顆子彈，經原審函請刑事警察局試射，
    分為五類，共五顆具有殺傷力，即附表二編號01、02、03所示五顆子彈，有刑事
    警察局九十二年一月八日刑鑑字第○九二○○○○五九七號鑑驗通知書在卷可參
    （詳原審卷二六六頁）。被告將原不具有殺傷力彈殼，裝上彈頭及底火，其行為
    自屬製造可發射子彈犯行，事甚明確。辯護人雖稱：商家所附贈子彈，本即具有
    殺傷力云云。然被告已自承，附表二所示編號01、02、03五顆子彈，係其在彈殼
    裝上彈頭及底火改造而成，已如前述。由此可見，附表二所示編號01、02、03子
    彈五顆，販售商家原本所附贈彈殼，應係無彈頭及底火，為無法擊發彈殼，當無
    殺傷力可言。辯護人所辯，即非可信，附此敘明。
  (三)【聲請傳喚證人范進財，核無必要】
    另被告請求傳訊製造玩具槍范進財到庭，以陳述附表一所示槍枝，是否具有殺傷
    力云云。然玩具手槍槍管內阻鐵，意在使手槍，無法發射子彈。被告既將附表一
    所示手槍，貫穿槍管，並將彈殼加裝彈頭及底火，使具有殺傷力，被告其不法意
    圖，已甚明顯。則被告改造附表一、二所示槍彈行為，應屬非法製造手槍、彈藥
    無疑。至附表一、二所示槍彈，被告來源如何！改造動機如何！及有無真正持附
    表一、二所示槍彈，從事其他不法行為，均非所問。扣案附表一手槍，具有殺傷
    力，亦據刑事警察局及法務部調查局鑑驗屬實，該二機關，係具有高度技術性及
    公信力鑑定機關，鑑定結果，應屬可信。被告製造具有殺傷力附表一、二所示槍
    彈犯行，已甚明灼，核無再傳訊證人范進財必要，附此敘明。
  (四)綜上所述，被告未經許可製造具有殺傷力之槍彈犯行，事證明確，均堪認定。
二、核被告所為，事實一部分，係犯槍砲彈藥刀械管制條例第十一條第一項未經許可
    製造具有殺傷力手槍罪；事實二部分，則係犯同條例第十二條第一項未經許可製
    造子彈罪。被告同時持有具殺傷力附表一、二所示槍彈低度行為，應為被告製造
    具有殺傷力附表一、二所示槍彈高度行為吸收，不另論罪。被告先後多次製造槍
    彈犯行，均時間緊接，手法相同，所犯構成要件相同罪名，顯各係基於概括犯意
    反覆為之，均為連續犯，應依刑法第五十六條規定，均以一罪論，並加重其刑。
    被告所犯二罪，犯意各別，行為互殊，應分論併罰。
三、原審以被告罪證明確，因予適用槍砲彈藥刀械管制條例第十一條第一項、第十二
    條第一項，刑法第十一條前段、第二條第一項前段、第五十六條、第五十一條第
    一項第五款、第七款、第四十二條第二項（原判決誤為第三項）、第三十八條第
    一項第一款、第二款、第三項，罰金罰鍰提高標準條例第二條，現行法規所定貨
    幣單位折算新臺幣條例第二條規定，併審酌被告非法製造槍彈，嚴重威脅社會治
    安，然被告尚無持附表一、二所示槍彈，以供犯罪，及被告犯罪手段、生活狀況
    、品行、智識程度暨犯後態度等一切情狀，就被告所犯製造手槍部分，量處被告
    有期徒刑五年六月，併科罰金新台幣十萬元，就被告所犯製造子彈部分，量處被
    告有期徒刑一年二月，併科罰金新台幣四萬元，並就所處徒刑及罰金，均定其應
    執行刑，依序定為有期徒刑六年六月，及併科罰金新台幣十二萬元，並諭知所定
    罰金刑部分，如易服勞役，以銀元三百元即新台幣九百元折算一日之標準，以資
    儆懲。扣案附表一編號01至04所示手槍四支，均具殺傷力，為違禁物，已如前述
    ，應依刑法第三十八條第一項第一款規定，宣告沒收。另扣案電鑽一台，為被告
    所有，用以供製造手槍，併依刑法第三十八條第一項第二款、第三項規定，宣告
    沒收。另本件查獲時，在被告住處取出附表二所示子彈十七顆，其中附表二編號
    01、02、03所示子彈五顆，均具殺傷力，為違禁物，依法併予宣告沒收。其餘附
    表二所示十二顆子彈，經刑事警察局鑑定結果，有八顆不具殺傷力，另四顆無底
    火，詳如附表二所示，均不具殺傷力，自非屬違禁物，是該附表二所示不具殺傷
    力子彈十二顆，爰不另諭知沒收。本院經核，原判決認事用法，均無不當，量刑
    亦稱妥適。被告上訴意旨，否認犯行，而指摘原判決不當，為無理由，應予駁回
    。
四、末按九十年十月十四日槍砲彈藥刀械管制條例修正前，犯槍砲彈藥刀械管制條例
    第十一條第一項、第十二條第一項罪者，如經判處有期徒刑，應於刑執行完畢後
    ，應令入勞動場所，強制工作三年，為修正前同條例第十九條第一項所明定。本
    件被告行為時雖係九十年四月至五月，而有上開規定適用，然上開規定已於九十
    年十月十四日公布廢止。是本件自無庸依上開已廢止槍砲彈藥刀械管制條例規定
    ，對被告諭知為強制工作，附此敘明。
據上論斷，應依刑事訴訟法第三百六十八條，判決如主文。
本案經檢察官楊治宇到庭執行職務。
中    華    民    國      九十二      年      四      月      三十      日
                                  臺灣高等法院臺南分院刑事第七庭
                                      審判長法官  蔡    崇    義
                                            法官  許    進    國
                                法官  董    武    全
右正本證明與原本無異。
如不服本判決，應於判決送達後十日內向本院提出上訴狀，其未敘述理由者並應於提
出上訴狀後十日內向本院補提理由書（應附繕本)。
                                      法院書記官  黃    全    忠
中    華    民    國      九十二      年      五      月      六        日
附錄法條：
槍砲彈藥刀械管制條例第十一條第一項：
未經許可，製造、販賣或運輸第四條第一項第一款所稱其他可發射金屬或子彈具有殺
傷力之各式槍砲者，處五年以上有期徒刑，併科新臺幣一千萬元以下罰金。
槍砲彈藥刀械管制條例第十二條第一項：
未經許可，製造、販賣或運輸子彈者，處一年以上七年以下有期徒刑，併科新台幣五
百萬元以下罰金。
附表一：手槍部分
┌──┬───────┬───┬───────────┬─────────
│編號│扣  押  物  品│槍枝管│ 鑑    定    結    果 │  試  射  結  果
│    │名 稱（手 槍）│制編號│(原審卷52、156、195頁)│  （原審卷195 頁）
├──┼───────┼───┼───────────┼─────────
│    │              │      │該槍枝係以金屬材料製成│經實際填裝適用子彈
│    │              │      │的遊戲類槍械，去除槍管│進行試射，測得鋼珠
│01  │仿 S&W.357    │110216│及轉輪各彈倉內的阻鐵改│速度為356m/Sec，計
│    │   MAGNUM     │8245號│造而成，機械性能良好，│算其動能55.76 焦耳
│    │              │      │可擊發適用子彈，認具殺│，單位面積動能179.
│    │              │      │傷力。                │.22焦耳/平方公尺。
├──┼───────┼───┼───────────┼─────────
│    │              │      │該槍枝係以金屬材質製成│經實際填裝適用子彈
│    │仿 Remington  │      │之遊戲類槍枝，去除槍管│進行試射，測得鋼珠
│02  │model95 double│110216│內的阻鐵改造而成，機械│速度為175m/Sec，計
│    │derringer     │8246號│性能良好，可擊發適用子│算其動能13.48 焦耳
│    │              │      │彈，認具殺傷力。      │，單位面積動能47.6
│    │              │      │                      │6焦耳/平方公尺。
└──┴───────┴───┴───────────┴─────────
┌──┬───────┬───┬───────────┬─────────
│    │              │      │該槍枝係由金屬材質製成│
│    │仿 North      │      │之遊戲類槍枝，去除槍管│
│03  │American Arms │110216│內轉輪彈倉內阻鐵改造而│欠缺適用子彈，無法
│    │NAA-22LR      │8247號│成，機械性能良好，可擊│試射。
│    │              │      │發適用子彈，具殺傷力。│
├──┼───────┼───┼───────────┼─────────
│    │              │      │該槍枝係以金屬材質製成│經實際填裝適用子彈
│    │              │      │之遊戲類槍枝，去除槍管│進行試射，測得鋼珠
│04  │仿 Walther PPK│110216│內的阻鐵改造而成，機械│速度為298m/Sec，計
│    │/S7.65MM      │8248號│性能良好，可擊發適用子│算其動能55.76 焦耳
│    │              │      │彈，認具殺傷力。      │，單位面積動能100.
│    │              │      │                      │90焦耳/平方公尺
└──┴───────┴───┴───────────┴─────────
附表二：子彈部分，分為五類【原審卷二六六頁】
┌──┬────────┬───┬────────────────────
│編號│   直     徑    │數  量│    鑑   驗   結   果
├──┼────────┼───┼────────────────────
│    │                │      │二顆可擊發，認具殺傷力。
│ 01 │  5.8㎜金屬彈頭 │ 三顆 ├────────────────────
│    │                │      │一顆無法擊發，認不具殺傷力。
├──┼────────┼───┼────────────────────
│    │                │      │一顆可擊發，認具殺傷力。
│ 02 │    6㎜金屬彈頭 │ 三顆 ├────────────────────
│    │                │      │二顆無法擊發，認不具殺傷力。
├──┼────────┼───┼────────────────────
│    │                │      │二顆可擊發，認具殺傷力。
│ 03 │  6.7㎜金屬彈頭 │ 五顆 ├────────────────────
│    │                │      │三顆無法擊發，認不具殺傷力。
└──┴────────┴───┴────────────────────
┌──┬────────┬───┬────────────────────
│    │  6.7㎜金屬彈頭 │ 一顆 │無法擊發，認不具殺傷力。
│ 04 ├────────┼───┼────────────────────
│    │  5.5㎜金屬彈頭 │ 一顆 │無法擊發，認不具殺傷力。
├──┼────────┼───┼────────────────────
│    │  5.5㎜金屬彈頭 │ 二顆 │不具底火，非為子彈完整結構，不具殺傷力。
│    ├────────┼───┼────────────────────
│ 05 │  5.8㎜金屬彈頭 │ 一顆 │不具底火，非為子彈完整結構，不具殺傷力。
│    ├────────┼───┼────────────────────
│    │  6.7㎜金屬彈頭 │ 一顆 │不具底火，非為子彈完整結構，不具殺傷力。
├──┴────────┴───┴────────────────────
│共計：有五顆具殺傷力，有八顆不具殺傷力，有四顆無底火，合計十七顆。
└────────────────────────────────────


司法院資訊處製作；財團法人民間司法改革基金會備份。
